臺灣臺北地方法院民事判決　　　　　　 94年度重訴字第235號
原　　　告　乙○○
原　　　告　甲○○
前列二人共同
訴訟代理人　余鑑昌律師
複代理人　　劉明益律師
被　　　告　丙○○
　　　　　　丁○○
上列當事人間請求拆屋還地事件，本院於民國九十四年九月二十
三日言詞辯論終結，判決如下：
    主  文
被告丙○○應將坐落台北市○○區○○段二小段二三七地號土地
如複丈成果圖Ｂ所示面積六十六平方公尺之建物拆除，並將土地
返還原告；暨自民國八十八年二月一日起至返還土地之日止，按
月給付原告損害新台幣壹萬壹仟貳佰陸拾肆元。
被告丁○○應將坐落台北市○○區○○段二小段二三八地號土地
如複丈成果圖Ｃ所示面積六十平方公尺之建物拆除，並將土地返
還原告；暨自民國八十八年二月一日起至返還土地之日止，按月
給付原告損害新台幣壹萬零貳佰肆拾元。
原告其餘之訴駁回。
訴訟費用由被告負擔。
本判決第一項於原告以新台幣貳佰陸拾肆萬元供擔保後，得假執
行。
本判決第二項於原告以新台幣貳佰肆拾萬元供擔保後，得假執行
。
原告其餘假執行之聲請駁回。
    事實及理由
一、本件被告未於言詞辯論期日到場，核無民事訴訟法第386 條
    所列各款情形，應依原告之聲請，由其一造辯論而為判決。
二、原告起訴主張略稱：原告係坐落於台北市○○區○○段2小
    段237、238地號土地之所有人，被告丙○○無合法權源而占
    有原告所有前揭237地號土地，並在其上擅自搭蓋磚木造房
    屋，如複丈成果圖編號B所示（面積為66平方公尺，門牌號
    碼台北市萬華區○○○道82號），被告丁○○無合法權源而
    占有原告所有前揭238地號土地，並在其上擅自搭蓋磚木造
    房屋，如複丈成果圖編號C所示（面積為66平方公尺，門牌
    號碼台北市萬華區○○○道84號）。經原告請求其拆除前開
    地上物返還該土地之占有，被告竟置之不理。原告本於民法
    第767條所有物返還請求權請求其等拆除系爭土地之地上物
    並返還系爭房地之占有。又被告無合法權源，不付任何代價
    而使用原告所有之系爭土地，其受有利益，致原告受損害，
    原告自得依不當得利及侵權行為之法則，比照鄰地同面積之
    每月租金新台幣（下同）約30,000元，以及依據土地法第97
    條第1項規定計算請求被告給付相當於租金之損害金，惟原
    告顧及被告經濟能力，請求被告自無權占有之日起至返還土
    地時止，按月給付原告20,000元，爰聲明：(一)被告丙○○應
    將坐落台北市○○區○○段2小段237地號土地如複丈成果圖
    B所示面積66平方公尺之磚木造地上物拆除，並將土地返還
    原告；暨自民國88年2月1日起至返還土地之日止，按月給付
    原告20,000元。(二)被告丁○○應將坐落台北市○○區○○段
    2小段238地號土地如複丈成果圖C所示面積60平方公尺之磚
    木造地上物拆除，並將土地返還原告；暨自88年2月1日起至
    返還土地之日止，按月給付原告20,000元。(三)原告願供擔保
    請准宣告假執行。
二、被告丙○○辯稱：其並不清楚有無占用到他人的土地，從來
    沒有人與其接洽處理等語。被告丁○○辯稱：其並非占用系
    爭土地，之前有曾經來收過租金，但後來沒有人來收租金，
    不知道要將租金交給何人等語。
三、原告主張被告其係坐落於台北市○○區○○段2小段237、23
    8地號土地之所有人，被告丙○○占有原告所有前揭237地號
    土地，並在其上擅自搭蓋磚木造房屋，如複丈成果圖編號B
    所示（面積為66平方公尺，門牌號碼台北市萬華區○○○道
    82號），被告丁○○占有原告所有前揭238地號土地，並在
    其上擅自搭蓋磚木造房屋，如複丈成果圖編號C所示（面積
    為66平方公尺，門牌號碼台北市萬華區○○○道84號）等情
    ，業據其提出土地登記謄本、地籍圖謄本在卷可稽，並經本
    院會同臺北市建成地政事務所測量人員至現場勘驗屬實，製
    有勘驗筆錄及複丈成果圖附卷可稽，復為被告所不爭執，自
    堪信為真實。
四、按所有人對於無權占有其所有物者，得請求返還之，對於妨
    害其所有權者，得請求除去之，民法第767條定有明文。經
    查，被告丙○○占有原告所有前揭237地號土地，並在其上
    擅自搭蓋磚木造房屋，如複丈成果圖編號B所示（面積為66
    平方公尺，門牌號碼台北市萬華區○○○道82號），被告丁
    ○○占有原告所有前揭238地號土地，並在其上擅自搭蓋磚
    木造房屋，如複丈成果圖編號C所示（面積為66平方公尺，
    門牌號碼台北市萬華區○○○道84號）等情，已如前述，且
    被告並無占有使用系爭土地之合法權源，是原告依前開法條
    所定，請求被告丙○○將坐落系爭237 地號土地如複丈成果
    圖B所示面積66平方公尺之地上物拆除，並將土地返還原告
    ；被告丁○○將坐落系爭238地號土地如複丈成果圖C所示面
    積60平方公尺之地上物拆除，並將土地返還原告，為有理由
    。
五、又按無法律上之原因而受利益，致他人受損害者，應返還其
    利益，但依其利益之性質或其他情形不能返還者，應償還其
    價額，民法第179條前段、第181條後段分別定有明文。又無
    權占有他人土地，可能獲得相當於租金之利益，為社會通常
    之觀念，最高法院著有61年台上字第1695號判例可資參照。
    被告占用系爭土地，受有使用系爭土地之利益，致原告受有
    損害，該項利益依其性質無法返還，原告自得請求被告償還
    相當於租金之價額。末按城市地方房屋之租金，以不超過土
    地及其建築物申報價額年息10%為限，土地法第97條第1項定
    有明文。查系爭房屋位於六線道艋舺大道路旁，約於10年前
    經過整修，加蓋鐵皮等情，業據本院至現場履勘製成勘驗筆
    錄在卷可佐，本院酌量上情，認為以系爭土地申報價額年息
    10%計算不當得利之數額，尚屬過高，應以年息5%計算不當
    得利之數額為當。系爭土地申報地價為40,960元，有土地登
    記謄本可稽，被告丙○○占用系爭237地號土地之面積為66
    平方公尺，每年可獲得相當於租金之利益為135,168 元（
    40960×66×5﹪=135168），原告自88年2月1日起至被告返
    還土地之日止，得請求被告按月返還相當於租金之利益為
    11,264元（135168÷12＝11264），被告丁○○占用系爭238
    地號土地之面積為60平方公尺，每年可獲得相當於租金之利
    益為122,880元（40960×60×5﹪=122880），原告自88年2
    月1日起至被告返還土地之日止，得請求被告按月返還相當
    於租金之利益為10,240元（122880÷12＝10240），是原告
    於前開範圍內之請求，洵屬有據，應予准許，逾此部分之請
    求，則無理由。
六、從而，原告依民法第767條及第179條之規定，請求被告被告
    丙○○將坐落系爭237 地號土地如複丈成果圖B所示面積66
    平方公尺之地上物拆除，並將土地返還原告；暨自88年2月1
    日起至返還土地之日止，按月給付原告11,264元；及被告丁
    ○○將坐落系爭238地號土地如複丈成果圖C所示面積60 平
    方公尺之地上物拆除，並將土地返還原告；暨自88年2月1日
    起至返還土地之日止，按月給付原告10,240元，為有理由，
    應予准許，逾此數額所為之請求為無理由，應予駁回。
七、原告陳明願供擔保，請求宣告假執行，就其勝訴部分，核無
    不合，茲酌定擔保金額，予以准許。
八、結論：本件原告之訴為一部有理由，一部無理由，依民事訴
    訟法第385條第1項前段、第79條、第85條第1項、第390條第
    2項，判決如主文。
中　　華　　民　　國　　94　　年　　10　　月　　7 　　日
                  民事第六庭    法　官　郭美杏
以上正本係照原本作成
如對本判決上訴，須於判決送達後20日內向本院提出上訴狀
中　　華　　民　　國　　94　　年　　10　　月　　7 　　日
                       　　　　 書記官　潘惠梅
